臺灣花蓮地方法院刑事裁定　　　　　　　 96年度聲判字第9號
聲　請　人　乙○○
代　理　人　陳純仁律師
被　　　告　甲○○
上列聲請人因告訴被告偽造文書案件，不服臺灣高等法院花蓮分
院檢察署檢察長駁回再議之處分（96年度上聲議字第156 號），
聲請交付審判，本院裁定如下：
    主  文
聲請駁回。
    理  由
一、按告訴人不服上級法院檢察署檢察長或檢察總長認再議為無
    理由而駁回之處分者，得於接受處分書後10日內委任律師提
    出理由狀，向該管第一審法院聲請交付審判。法院認為交付
    審判之聲請不合法或無理由者，應駁回之。刑事訴訟法第25
    8條之1、第258條之3第2項前段，分別定有明文。
二、本件聲請人即告訴人乙○○以被告甲○○涉犯偽造文書罪，
    向臺灣花蓮地方法院檢察署檢察官提出告訴，經該檢察署檢
    察官以95年度偵字第5086號為不起訴處分後，聲請人不服，
    聲請再議亦經臺灣高等法院花蓮分院檢察署檢察長以再議為
    無理由而以96年度上聲議字第156 號處分駁回再議，聲請人
    於民國96年8月3日於收到該處分後，10日內即96年8 月13日
    委任律師為代理人向本院提起交付審判之聲請，有該不起訴
    處分書、聲請書在卷可憑，聲請交付審判之程序應無不合。
三、聲請交付審判意旨略以：企業主游庭親自到往來銀行辦理儲
    蓄帳戶印鑑變更，依據經驗法則，必是帳戶運作出問題，且
    游庭當時身體健康良好，無授權他人簽章之必要，當時未追
    訴被告刑責係為家庭和樂著想；而檢察官傳喚之證人係平日
    受被告指揮之職員王淳進、廖芳賢、與聲請人即告訴人結怨
    之兄游啟聰與可能涉及業務過失之徐斌仁、李芳斐，其證詞
    皆有不合常理而不可採信之事由；又原檢察官針對各銀行授
    信申請書、授信約定書及印鑑卡上游庭之印文是否相符，未
    盡調查證據之能事，顯然違背法令等語。
四、按法院認交付審判之聲請不合法或無理由者，應駁回之，刑
    事訴訟法第258條之3第2 項前段定有明文。次按，新修正刑
    事訴訟法第258條之1規定告訴人得向法院聲請交付審判，係
    新增對於「檢察官不起訴或緩起訴裁量權」制衡之一種外部
    監督機制，法院僅就檢察官所為不起訴或緩起訴之處分是否
    正確加以審查，以防止檢察機關濫權，依此立法精神，同法
    第258條之3第3 項規定法院審查聲請交付審判案件時「得為
    必要之調查」，其調查證據之範圍，自應以偵查中曾顯現之
    證據為限；而同法第260 條對於不起訴處分已確定或緩起訴
    處分期滿未經撤銷者得再行起訴之規定，其立法理由說明該
    條所謂不起訴處分已確定者，包括「聲請法院交付審判復經
    駁回者」之情形在內，是前述「得為必要之調查」，其調查
    證據範圍，更應以偵查中曾顯現之證據為限，不得就告訴人
    新提出之證據再為調查，亦不得蒐集偵查卷以外之證據，否
    則，將與刑事訴訟法第260 條之再行起訴規定，混淆不清，
    亦將使法院兼任檢察官而有回復「糾問制度」之虞；且法院
    裁定交付審判，即如同檢察官提起公訴使案件進入審判程序
    ，是法院裁定交付審判之前提，必須偵查卷內所存證據已符
    合刑事訴訟法第251條第1項規定「足認被告有犯罪嫌疑」檢
    察官應提起公訴之情形，亦即該案件已經跨越起訴門檻，否
    則，縱或法院對於檢察官所認定之基礎事實有不同判斷，但
    如該案件仍須另行蒐證偵查始能判斷應否交付審判者，因交
    付審判審查制度並無如同再議救濟制度得為發回原檢察官續
    行偵查之設計，法院仍應依同法第258條之3第2 項前段規定
    ，以聲請無理由裁定駁回。
五、本院查：
(一)原一審檢察官於不起訴處分書及臺灣高等法院花蓮分院檢察
    署檢察長於處分書中分別敘明：被告甲○○堅決否認犯行，
    且經游庭之子游啟聰及游庭之受僱職員王淳進、廖芳賢證稱
    ，游庭已授權被告為貸款相關事宜，故不該當偽造文書罪，
    而證人王淳進、廖芳賢除為案外人游庭生前經營企業之受僱
    人外，且均與游庭有親戚關係，二人任職多年，對游庭經營
    企業之狀況，顯較未與游庭同住之兒女乙○○、游雪芬、游
    啟聰瞭解，聲請人空言臆測其等有偏頗之虞，證詞不可採信
    ，尚乏實據；又各銀行授信申請書、授信約定書及印鑑卡上
    游庭之印文經法務部調查局鑑定，結果判定為相同，且經銀
    行承辦人證稱，堪認被告用以申辦貸款或辦理貸款展期之印
    章為真實，非被告偽造，益徵可證被告無任何偽造文書犯行
    。
(二)聲請意旨另主張：企業主游庭親自到往來銀行辦理儲蓄帳戶
    印鑑變更，依據經驗法則，必是帳戶運作出問題，且游庭當
    時身體健康良好，無授權他人簽章之必要。惟辦理帳戶印鑑
    變更有多種可能之原因，未必係帳戶運作出問題，而授權他
    人簽章為商業上經營企業之常態，並無法以此證明被告有偽
    造文書之嫌，聲請人僅空言臆測，無提出具體確切證據，自
    不足以動搖本件偵查結果。
六、綜上所述，原臺灣花蓮地方法院檢察署檢察官之不起訴處分
    及臺灣高等法院花蓮分院檢察署檢察長之處分，依上開證據
    及說明，認被告偽造文書之罪嫌不足，應無不合，而告訴人
    聲請交付審判所主張之事實及理由，並無法使本院達到「足
    認被告有犯罪嫌疑」檢察官應提起公訴之情形，揆諸前開說
    明，本件交付審判之聲請為無理由，應予駁回。
七、依刑事訴訟法第258條之3第2項前段，裁定如主文。
中　　華　　民　　國　　96　　年　　 9 　　月　　6  　日
　　　　　　　      　　臺灣花蓮地方法院刑事第二庭
                              審判長法　官  林碧玲
　　　　　　　　　　　　　    　    法　官　林恒祺
　　　　　　　　　　　　　　　      法　官　沈培錚
上列正本證明與原本無異。
本件不得抗告。
                                    書記官
中　　華　　民　　國　　96　　年　　9 　　月　　7 　　日
